臺灣臺中地方法院刑事判決　　　　　　　　　　　九十一年度豐簡上字第二二三號
　　上　訴　人　乙○○
　　即　被　告
右列上訴人因竊盜案件，不服本院豐原簡易庭九十一年度豐簡字第一四五號中華民國
九十一年四月三十日第一審判決（聲請簡易處刑案號：臺灣臺中地方法院檢察署九十
一年度偵字第五五四○號）提起上訴，及移送併案審理（九十一年度偵字第一九○四
六號），本院管轄第二審之合議庭判決如左：
    主  文
原判決撤銷。
乙○○連續竊盜，處有期徒刑肆月，如易科罰金，以參佰元折算壹日。並於刑之執行
完畢或赦免後，令入相當處所，施以監護貳年。
    事  實
一、乙○○患有精神分裂症，為精神耗弱之人，其基於意圖為自己不法所有之概括犯
    意，先於九十一年三月十八日下午一時三十分許，將騎乘之車牌號碼ＴＨＤ─九
    五七號輕型機車，停放在臺中縣豐原市○○路一一四巷四十二弄十七號之聚善堂
    兼住宅前，見無人看守之際，竟徒手打開該處大門侵入室內（侵入住宅部分未據
    告訴），以徒手方式竊取伍陳栗所有之關公神座上金牌一面（重約五錢，約值新
    臺幣一萬元），得手後正欲離去時，立即為伍陳栗發覺，乙○○遂將上揭竊得之
    金牌丟棄於地上，並逃離現場，經伍陳栗報警後，旋在臺中縣豐原市○○路一一
    四巷六七號前被警查獲；乙○○復於九十一年八月七日上午八時四十分許，騎乘
    車牌號碼ＴＨＤ─九五七號輕型機車，停放在臺中縣豐原市○○路七四二巷五二
    弄十一號甲○○之住處前，並徒手打開大門，進入該住處所設置之神明壇內（侵
    入住宅部分未據告訴），徒手竊取神明身上之金牌一面，得手後放置在自己褲子
    右前口袋內，經甲○○發覺，出面質問之，乙○○遂自口袋中取出金牌交付予甲
    ○○，隨即逃逸，嗣經甲○○報警處理，為警循線查獲，始查知上情。
二、案經臺中縣警察局豐原分局報請臺灣臺中地方法院檢察署檢察官偵查後聲請簡易
    判決處刑，及臺中縣警察局豐原分局報請臺灣臺中地方法院檢察署檢察官移送併
    案審理。
    理  由
一、右揭犯罪事實，業據被告乙○○於警訊、偵查及本院調查、審理中均坦承不諱（
    見臺灣臺中地方法院檢察署九十一年度偵字第五五四○號卷宗第六頁反面、二十
    一頁、臺灣臺中地方法院檢察署九十一年度偵字第一九○四六號卷宗第六頁反面
    、本院卷第十八、六四、六六頁），核與被害人伍陳栗及甲○○於警局指述及證
    人林躍峰在警局證述情節一致（見上揭五五四○號卷宗第八頁、上揭第一九○四
    六號卷宗第八至十頁），復有搜索扣押筆錄、贓證物領具保管單、照片及車籍作
    業系統─查詢認可資料附卷可稽（見上揭五五四○號卷宗第十、十一、十四至十
    六頁、上揭一九○四六號卷宗第十一、十二、十五頁），是被告之自白與事實相
    符，足堪採信，又被告明知所竊二面金牌皆為他人所有之物，無法律上占有原因
    ，竟趁人疏於注意之際，下手行竊思據為己有，其具有不法所有之意圖甚明。本
    件事證明確，被告犯行堪以認定。
二、核被告所為，係犯刑法第三百二十條第一項之普通竊盜罪。被告先後二次竊盜犯
    行，時間緊接，犯罪構成要件相同，顯係基於概括之犯意而為，為連續犯，應依
    刑法第五十六條之規定以一罪論，並依法加重其刑。本案移送併辦部分（於九十
    一年八月七日上午八時四十分許，在臺中縣豐原市○○路七四二巷五二弄十一號
    甲○○之住處設置之神明壇內徒手竊取神明身上之金牌一面之事實），雖未據檢
    察官聲請簡易判決處刑，惟被告就該部分之犯行，既與原聲請簡易判決處刑之犯
    行間，具有連續犯之裁判上一罪關係存在，應為起訴效力所及，本院自得併予審
    理。原審認被告係犯刑法第三百二十條第一項之竊盜罪，予以論罪科刑，判處有
    期徒刑五月，如易科罰金，以參佰元折算一日，固非無見，惟原審既未及審酌前
    開被告經移送併辦部分之犯行，尚有未洽，又上訴意旨辯稱被告有心神喪失之情
    形，應不為罪云云，經本院調查中將被告送請行政院國軍退除役官兵輔導委員會
    臺中榮民總醫院進行精神狀態鑑定，鑑定結果認為「黃員（即被告）的診斷為精
    神分裂症，需要接受長期精神科治療，以穩定其病情」「黃員是慢性精神分裂症
    患者，其犯案當時對外界事物的認知、理會及判斷作用有明顯受損。因此其精神
    狀態應屬於精神耗弱之程度」，此有該院精神鑑定報告書附卷足參（見本院卷第
    五一至五四頁），復參酌被告至財團法人臺中仁愛之家靜和醫院就診，由該醫院
    所出示之診斷證明書在卷可證，是被告行為時係處於精神耗弱之狀態，應屬無疑
    ，上訴意旨辯稱被告心神喪失云云，雖不足採，惟被告行為時既係處於精神耗弱
    之狀態，得依刑法第十九條第二項之規定減輕其刑，就此部分與前述連續犯加重
    之規定，並依法先加後減。原審量刑時就此未加以審究，尚非妥適，上訴意旨求
    為撤銷改判，應屬有據，爰由本院合議庭就原判決予以撤銷改判，並審酌被告犯
    罪之動機、目的、手段、犯案時之精神狀態、犯罪所得財物之價值及犯後坦承犯
    行，犯後態度尚稱良好等一切情狀，量處如主文所示之刑，並諭知易科罰金之折
    算標準，以示懲儆。又因精神耗弱而減輕其刑者，得於刑之執行完畢或赦免後，
    令入相當處所，施以監護，其處分期間為三年以下，刑法第八十七條第二項、第
    三項定有明文，本院另審酌被告之精神狀態及前開鑑定報告之建議，為使被告能
    有較妥適之醫療照顧，以期減少再犯之可能，乃認為有宣告付保安處分之必要，
    爰依前開規定，諭知被告於刑之執行完畢或赦免後，令入相當處所，施以監護二
    年。
據上論斷，應依刑事訴訟法第四百五十五條之一第三項、第三百六十九條第一項、第
三百六十四條、第二百九十九條第一項前段，刑法第五十六條、第三百二十條第一項
、第十九條第二項、第四十一條第一項前段、第八十七條第二項、第三項，罰金罰鍰
提高標準條例第一條前段、第二條，判決如主文。
本案經檢察官陳燕瑩到庭執行職務
中     華     民     國     九 十 一     年     十一     月     十九    日
                                臺灣臺中地方法院刑事第七庭
                                 審判長法  官  夏  一  
                                       法  官  陳  卿  和
                                       法  官  蔡  美  華
右正本證明與原本無異。
不得上訴。
                                       書記官
中     華     民     國     九 十 一     年     十一     月     二十    日
附錄本判決論罪科刑法條：
中華民國刑法第三百二十條第一項：
意圖為自己或第三人不法之所有，而竊取他人之動產者，為竊盜罪，處五年以下有期
徒刑、拘役或五百元以下罰金。
